臺灣板橋地方法院刑事判決　　　　　　　95年度訴字第2494號
公　訴　人　臺灣板橋地方法院檢察署檢察官
被　　　告　丙○○
　　　　　　　　　（現另案於臺灣臺北監獄臺北分監執行中）
指定辯護人　本院公設辯護人乙○○
上列被告因傷害案件，經檢察官聲請簡易判決處刑（94年度偵字
第19552 號），本院認不得逕以簡易處刑，改依通常程序審理並
判決如下：
    主  文
丙○○犯傷害致人重傷罪，累犯，處有期徒刑年陸月。
    事  實
一、丙○○前於民國87年間因盜匪案件，經臺灣高等法院以87年
    度上訴字第4863號判決處有期徒刑3 年6 月確定，嗣於90年
    12月9 日執行完畢。緣丙○○與甲○○係同事關係，於94年
    9 月13日21時20分許，丙○○與甲○○、同事葉炳烽等5、6
    人，一起在位於臺北縣板橋市○○路○ 段231 號「合發海產
    店」聚餐時，丙○○與甲○○於席間因細故發生爭執，丙○
    ○雖主觀上無使甲○○受重傷之意，但於客觀上能預見如朝
    人眼部揮打，將有毀敗眼睛視能之結果之可能，竟猶基於普
    通傷害之犯意，以拳頭往甲○○臉部左眼部位毆打一拳，使
    甲○○受左眼角破裂及人工晶體異位之傷害，並因此致左眼
    萎縮而無光覺，無法矯正及治癒，導致受有毀敗一目之視能
    之重傷害。
二、案經甲○○訴由臺北縣政府警察局海山分局報告臺灣板橋地
    方法院察署檢察官偵查後聲請簡易判決處刑，本院認不得逕
    以簡易處刑，改依通常程序審理。
    理  由
甲、證據能力方面：
一、按被告以外之人於偵查中向檢察官所為之陳述，除顯有不可
    信之情況者外，得為證據。本案證人葉炳烽於偵查中在檢察
    官面前所為陳述（偵查卷第28頁），依筆錄之記載，其對本
    案發生經過均能為自由而完整之陳述，無任何干擾，查無顯
    然不可信之情況，依刑事訴訟法第159 條之1 第2 項，得為
    證據。
二、證人即告訴人甲○○於本院95年10月19日審判期日具結供證
    時，雖被告經本院合法傳喚無正當理由而未到庭，然證人甲
    ○○該次證言，係經由檢察官及被告辯護人行交互詰問後所
    為陳述，已符刑事訴訟法第166 條之規定，而被告嗣於本院
    96年1 月22日審判中就證人甲○○之證述既未爭執其證據能
    力，亦未再聲請對質詰問，是證人甲○○於本院所為證言自
    得為證據。
三、按被告以外之人於審判外之陳述，縱不符刑事訴訟法第159
    條之1至之4之規定，而經當事人於審判程序同意作為證據，
    法院審酌該言詞陳述或書面陳述作成時之情況，認為適當者
    ，亦得為證據。當事人、代理人或辯護人於法院調查證據時
    ，知有第159條第1項不得為證據之情形，而未於言詞辯論終
    結前聲明異議者，視為有前項之同意，同法第159條之5定有
    明文。本件告訴人甲○○於警詢中所提出財團法人長庚醫院
    94 年9月26日診斷證明書固因係臨訟所製作（偵查卷第13頁
    ），而屬被告以外之人於審判外之陳述，但被告及其辯護人
    於本院準備程序中均未就其證據能力提出爭執，且迄於本院
    言詞辯論終結前，亦未聲明異議，應視已同意作為本案證據
    ，且經本院審酌後，認該診斷證明書依其作成時之情形，並
    無明顯瑕疵，以之作為證據，應屬適當，容有證據能力。
四、按除顯有不可信之情況外，從事業務之人於業務上或通常業
    務過程所須製作之紀錄文書、證明文書，具有證據能力，刑
    事訴訟法第159條之4第2款亦有明文。查本院依職權向財團
    法人長庚醫院所函詢及調取告訴人甲○○病歷資料，經該醫
    院以95年6月15日（九五）長庚法字第0521號函檢送甲○○
    94年9月14日後之病歷影本及病情說明（本院95年度易字第
    588號刑事卷第33頁及外附證物袋），及以95年11月30日（
    九五）長庚院法字第1102號函檢送甲○○94年9月26日至95
    年5 月10日就診紀錄之病歷資料及函復之病說說明（本院95
    年度訴字第2494號刑事卷第56頁及外附證物內），揆諸其內
    容，顯係從事醫療之人員於通常醫療業務過程所製作之紀錄
    及證明文書，依上開規定，得為證據。
乙、實體方面：
一、訊據被告丙○○於本院審理中否認有何傷害甲○○身體致重
    傷害之犯行，辯稱：伊當時有與告訴人甲○○一起聚餐，但
    伊已喝醉酒，伊不清楚是否有毆打甲○○，亦不清楚有否發
    生爭執云云。而指定辯護人為被告辯護旨意則略稱：被告僅
    揮打甲○○臉部一下，即被同事拉開，而非連續出拳重擊告
    訴人左眼部，根本無法預料所為會造成告訴人左眼視能喪失
    之嚴重後果，且告訴人於81年3 月17日接受左眼角膜移植手
    術，此部分情事被告並不清楚，是以亦難認被告對於其毆打
    告訴人臉部之行為會造成告訴人左眼角膜傷口裂開，最後導
    致左眼球萎縮，視力無光覺，無法矯正及治癒等情形能所有
    預見等語。
二、惟查：
(一)被告與告訴人甲○○於94年9 月13日21時20分許，與其餘同
    事葉炳烽等5 、6 人，一起在位於臺北縣板橋市○○路○ 段
    23 1號「合發海產店」聚餐時，丙○○以拳頭朝甲○○臉部
    左眼部位毆打一拳之事實，業據證人即告訴人甲○○於本院
    審理中具結後指證綦詳（本院95年度訴字第2494號刑事卷第
    45頁），核與證人即在場目擊證人葉炳烽於檢察官偵查時所
    具結證述：那一天（指94年9 月13日）公司同事約5 、6 人
    到板橋三民路某海產店聚餐，席間有喝酒，並聊到公司同事
    之間之事，被告可能因此心生不悅，突然站起來往告訴人臉
    部揮打一拳，之後我們同事就將雙方隔開，將告訴人送回家
    等語相符（偵查卷第28頁）。且被告於警詢、偵查及本院準
    備程序中亦坦認有於上揭時地基於傷害之犯意，出手毆打告
    訴人臉部之事實不諱（詳偵查卷第10頁、第30頁、本院95年
    度易字第588 號刑事卷第25頁）。是被告於上揭時地基於傷
    害犯意，以拳頭朝告訴人臉部揮打之事實，洵屬無疑。
(二)復參諸證人葉炳烽上揭證述所稱：「因聊到同事間之事，被
    告可能因此心生不悅，突然站起來往告訴人臉部揮打一拳」
    ，及被告於警詢中自承「那時因為在聚餐聊天時，只知當時
    有口角」「有向甲○○說『你看不起我啊』」等語（詳偵查
    卷第10頁），足見被告係因席間與告訴人發生語言爭執心生
    不滿，遂起傷害犯意，從而被告對其當時之行為，自有認識
    ，並無因飲酒而陷於無意識之狀態。被告於本院審理中改稱
    伊因酒醉不知有無毆打告訴人云云，應係事後未能與告訴人
    達成和解，且因告訴人傷勢非輕，而為卸免刑責所為推諉之
    詞，自難以採信。
(三)再告訴人遭被告毆擊左眼部，於返家後因發現眼睛紅腫，其
    家人乃於94年9 月14日將其送往長庚醫院急診，經長庚醫院
    檢查診斷後，認告訴人左眼角膜破裂、人工晶體異位，僅剩
    光覺，而經手術治療後，於94年9 月26日出院。而告訴人94
    年11月9 日、12月14日、95年1 月18日、95年3 月15日、95
    年4 月10日陸續回診，迄於95年5 月10日最後一次回診時，
    其左眼球已萎縮，視力無光覺，應無法矯正及治癒，且此視
    力喪失主因應係外傷造成等情，除據證人即告訴人甲○○於
    本院證述在卷外（本院95年度訴字第2494號刑事卷第45頁至
    46 頁） ，並有財團法人長庚醫院94年9 月26日診斷證明書
    （偵查卷第13頁）、同醫院以95年6 月15日（九五）長庚法
    字第0521號函檢送甲○○94年9 月14日後之病歷影本及病情
    說明（本院95年度易字第588 號刑事卷第33頁及外附證物袋
    ），及以95年11月30日（九五）長庚院法字第1102號函檢送
    甲○○94年9 月26日至95年5 月10日就診紀錄之病歷資料及
    函復之病情說明（本院95年度訴字第2494號刑事卷第56頁及
    外附證物內）附卷可稽。足認告訴人所受傷害，乃係被告之
    毆擊行為所致，且與重傷害之結果具有相當因果關係要無置
    疑。
(四)至被告辯護人固以前詞為被告置辯。然查：人體眼部甚為脆
    弱，徵諸通常人之常識，應知客觀上即便對身強體壯之人之
    此部位加以毆擊，易使眼部受傷，亦足以喪失視能，而被告
    係智慮成熟之成年人，對此結果，在客觀上顯有預見之可能
    ；至被告與告訴人係同事關係，平日素無恩怨，僅因細故而
    起爭執，且由其僅揮打一拳即停手以觀，固可認其毆打告訴
    人時不致有致告訴人重傷害之故意，惟被告就其毆打告訴人
    眼部可能造成重傷害之加重結果，於客觀上既有預見之可能
    ，自仍應負其責任（最高法院47年臺上字第920號判例意旨
    參照）。又告訴人於81年3月17日雖曾有左眼角膜移植手術
    （詳上引財團法人長庚醫院95年11月30日（九五）長庚院法
    字第1102號函文意旨），然告訴人於眼角膜移植後至遭被告
    毆擊前，視力均屬正常，業據證人即告訴人甲○○於本院證
    述無誤（本院95年度訴字第2494號刑事卷第47頁），且被告
    是否知悉告訴人左眼曾有眼角膜移植手術，亦不影響朝人眼
    部毆擊易造成眼部傷害並使之喪失視力之客觀可預見性。是
    辯護人上揭辯謢意旨亦非可取，併此說明。
三、綜上，本件事證明確，被告犯行洵堪認定。
四、論罪科刑之理由：
(一)按被告行為後，刑法及刑法施行法業於94年2 月2 日經總統
    修正公布，並於95年7 月1 日施行，參酌最高法院95年5 月
    23日刑事庭第8 次會議決議意旨，修正後刑法第2 條第1 項
    之規定，係規範行為後法律變更所生新舊法律比較適用之準
    據法，於刑法施行後，應適用修正後刑法第2 條第1 項之規
    定，為「從舊從輕」之比較。另於比較時應就罪刑有關之共
    犯、未遂犯、想像競合犯、牽連犯、連續犯、結合犯，以及
    累犯加重、自首減輕暨其他法定加減原因（如身分加減）與
    加減例等一切情形，本於統一性及整體性原則，綜其全部罪
    刑之結果而為比較。準此而論，本案涉及法律變更之部分之
    刑法第10條有關重傷害第1 至5 款之定義（修正前之規定需
    達毀敗之程序，修正後則規定為『毀敗或嚴重減損』）、刑
    法第47條累犯之規定，均經修正，經綜合比較新舊刑法之結
    果，以修正前刑法較有利於被告，是此部分應一併適用修正
    前刑法之規定，合此說明。
(二)核被告所為，係犯刑法第277 條第2 項後段之傷害人之身體
    致受重傷罪。公訴（即聲請簡易判決處刑）意旨認被告係犯
    刑法第277 條第1 項之普通傷害罪云云，尚有誤會，其起訴
    法條應予變更。又被告有事實欄所載論罪科刑及執行完畢情
    形，有臺灣高等法院被告前案紀錄表在卷可按，其於5 年內
    再故意犯有期徒刑以上刑之本罪，為累犯，依修正前刑法第
    47條規定加重其刑。
(三)爰審酌被告素行不佳、僅因口角細故即出拳毆打告訴人眼部
    致毀敗告訴人一目之視能，且迄未與告訴人達成和解及賠償
    告訴人，復翻覆供詞，徒費司法資源，及其犯罪手段、所生
    危害暨犯後態度等一切情狀，量處如主文所示之刑，以示懲
    儆。
據上論斷，應依刑事訴訟法第452 條、第299 條第1 項前段、第
300 條，刑法第2 條第1 項、第277 條第2 項後段、修正前刑法
第47條，判決如主文。
中　　華　　民　　國　　96　　年　　1 　　月　　31　　日
                    刑事第六庭審判長法　官  許仕楓
                                    法  官  饒金鳳
                                    法  官  林鈺琅
以上正本證明與原本無異
如不服本判決應於送達後10日內向本院提出上訴狀
                                    書記官林進煌
中　　華　　民　　國　　96　　年　　1 　　月　　31　　日
附錄本案論罪科刑法條全文：
中華民國刑法第277條
（普通傷害罪）
傷害人之身體或健康者，處 3 年以下有期徒刑、拘役或 1 千元
以下罰金。
犯前項之罪因而致人於死者，處無期徒刑或 7 年以上有期徒刑；
致重傷者，處 3 年以上 10 年以下有期徒刑。
